【裁判字號】    89,台上,2117
【裁判日期】    890420
【裁判案由】    傷害致人於死
【裁判全文】
最高法院刑事判決                              八十九年度台上字第二一一七號
    上  訴  人  乙○○○
                甲 ○ ○
右上訴人等因傷害致人於死案件，不服台灣高等法院高雄分院中華民國八十七年二月
二十四日第二審更審判決（八十六年度上更(一)字第三七五號，起訴案號：台灣高雄地
方法院檢察署八十四年度偵字第六八三九號），提起上訴，本院判決如左：
    主  文
原判決撤銷，發回台灣高等法院高雄分院。
    理  由
本件原判決認定上訴人乙○○○、甲○○二人係夫妻，共同在高雄縣林園鄉○○村○
○○路五十八號經營金女王理髮廳，於民國八十四年二月十日下午四時許，因懷疑許
進財及陳添裕共同竊取其理髮店內之電動玩具三台及新台幣（下同）三萬元，由甲○
○先後邀約陳添裕、許進財至該理髮店，因盤問陳添裕該電動玩具下落未果，乙○○
○繼而盤問許進財是否有行竊電動玩具及現款，因許進財堅決否認並大聲喧嚷，乙○
○○、甲○○與在場三名不詳姓名年籍之成年男子竟共同基於傷害及因而致死亦在所
不惜之犯意，推由乙○○○與該三名男子合力圍毆許進財，甲○○在場觀望助威，致
許進財受有腦震盪及胸部骨折等傷害，惟因許進財仍堅決否認有行竊行為，且已身體
受傷頭部流血，乙○○○、甲○○始僱計程車將許進財送返家，許進財返家後旋因傷
勢嚴重，由其弟媳喚來救護車送至大東醫院急救，翌日並轉送高雄長庚醫院，延至同
年三月一日上午五時四十五分許，許進財因外傷性胰臟炎合併腎衰竭及菌血症而不治
死亡等情。因而維持第一審論處上訴人乙○○○、甲○○共同傷害人之身體，因而致
人於死罪刑之判決，駁回上訴人等在第二審之上訴，固非無見。
惟查：(一)、原判決事實記載上訴人等犯罪地點在高雄縣林園鄉○○村○○○路五十八
號金女王理髮廳。然據卷內資料所載金女王理髮廳營業地點係在高雄縣林園鄉○○村
○○路○段或鳳林一路五十八號（見警卷第七、八頁及偵查卷第一頁）。顯與卷證資
料不符，難謂無證據上理由矛盾之違法。(二)、原判決變更第一審記載上訴人等僅共同
基於傷害之犯意，認定其共同基於傷害及因而致死亦在所不惜之犯意，……致許進財
死亡，竟不予糾正，仍維持第一審之科刑判決，於法殊有違誤。(三)、刑法第二十八條
之共同正犯，係採客觀主義，以共同實施構成犯罪事實之行為為成立要件。雖共犯相
互間祇須分擔一部分行為，苟有犯意之聯絡，即應就全部犯罪事實共同負責，然其所
為之一部分行為，仍須構成犯罪事實之內容，始有分擔實施之可言。目擊證人陳添裕
於警訊中所證：「……八十四年二月十日下午，金女王理髮廳（店）老闆娘甲○○問
我有無行竊電玩及現款，我說我們沒有，後來許進財入店內後，老闆乙○○○等人即
共同圍毆許進財，當時我已先被叫到樓上，我下樓時，即看到有三人我不認識之人共
同拳打腳踢，而男老闆乙○○○我也有看到他捉住許進財，所以現場毆打之人有四人
，及其妻甲○○也在場看，……。」及偵查中所證：「……是乙○○○叫另三人不詳
姓名者打許進財，當時甲○○也在場。」等語。上訴人甲○○於許進財被上訴人乙○
○○與三名不詳姓名之成年人圍毆時，似未參與圍毆之行為。雖原判決憑以認定上訴
人甲○○參與犯罪之證據，除上述目擊證人陳添裕於警訊及偵查中之所供證外，所憑
許進財書立之被（備）案書及由其弟許進榮代筆之紀要各一紙，亦僅許進榮代筆之紀
要紙內及案發當日係上訴人甲○○邀許進財至金女王理髮廳責問是否有行竊電動玩
具及現款，……（見警卷第十三、十四頁）。上開被（備）案書及代筆紀要一紙，既
均未及上訴人甲○○參與圍毆之行為，苟上訴人甲○○僅許進財被圍毆時在場，能
否認其有傷害致人於死之犯意聯絡，非無研酌之餘地。原判決對於上訴人甲○○究如
何與上訴人乙○○○有共同傷害致人於死之犯意聯絡，及於許進財被圍毆時在場助威
，於事實欄內明白認定，詳為記載，亦未於理由內說明其所憑之證據，遽為論處其共
同傷害致人於死罪刑，自屬於法有違。上訴人等上訴意旨執以指摘原判決不當，非無
理由，應認原判決仍有撤銷發回更審之原因。
據上論結，應依刑事訴訟法第三百九十七條、第四百零一條，判決如主文。
中      華      民      國    八十九    年      四      月     二十     日
                              最高法院刑事第三庭
                                  審判長法官  陳  錫  奎
                                        法官  洪  清  江
                                        法官  吳  昆  仁
                                        法官  李  伯  道
                                        法官  陳  世  雄
      右正本證明與原本無異
                                              書  記  官
中      華      民      國    八十九    年      四      月    二十五    日


司法院資訊處製作；財團法人民間司法改革基金會備份。
